【裁判字號】    98,交聲,340
【裁判日期】    980309
【裁判案由】    聲明異議
【裁判全文】
臺灣高雄地方法院交通事件裁定         98年度交聲字第340號
原處分機關  交通部公路總局高雄區監理所
異  議  人  甲○○
上列異議人因違反道路交通管理處罰條例案件，對於交通部公路
總局高雄區監理所中華民國98年2 月4 日所為處分（原處分案號
：高監營裁字裁80－N00000000 號）聲明異議，本院裁定如下：
    主  文
原處分關於吊扣甲○○之職業大客車駕駛執照部分撤銷。
上開撤銷部分不罰。
    理  由
一、原處分意旨略以：受處分人甲○○因於民國98年2 月3 日21
    時10分許，駕駛車號XU－0465號自用一般小客貨車，行經高
    雄縣大寮鄉○○路與江山路口，經警測試檢定其呼氣中酒精
    濃度為每公升0.42毫克，超過規定標準（每公升0.4 －0.55
    毫克），當場掣單舉發，爰依道路交通管理處罰條例第35條
    第1 項第1 款之規定，裁處罰鍰新台幣（下同）3 萬4,500
    元，吊扣職業大客車駕駛執照12個月，並施以道路交通安全
    講習（罰鍰已於98年2 月4 日繳結）等情。聲明異議意旨則
    以：異議人之全家生計，均賴異議人駕駛大客車之收入而予
    維持，一旦吊扣異議人之職業大客車駕駛執照，異議人將立
    即面臨失業，全家經濟亦陷入困苦，為此聲明異議，請為撤
    銷吊扣職業大客車駕駛執照之處分等語（罰鍰及道路交通安
    全講習則未聲明異議）。
二、本件異議人即受處分人甲○○（下稱異議人）於前揭時、地
    ，駕駛上開自用一般小客貨車（下稱自小客貨車），經警測
    試檢定其呼氣中酒精濃度為每公升0.42毫克，超過規定標準
    （每公升0.4－0.55 毫克），當場掣單舉發，經原處分機關
    依道路交通管理處罰條例第35條第1 項第1 款之規定，裁處
    罰鍰3 萬4,500 元，吊扣職業大客車駕駛執照12個月，並施
    以道路交通安全講習（罰鍰已於98年2 月4 日繳結）等情，
    為異議人所不爭執，並有舉發違反道路交通管理事件通知單
    、違反道路交通管理事件裁決書、不服裁決聲明異議移送書
    各1 份在卷可稽，受處分人確有上開交通違規之事實，固堪
    認定。惟查：
(一)按汽車駕駛人飲用酒類或其他類似物後，其吐氣所含酒精濃
    度超過每公升0.25毫克或血液中酒精濃度超過百分之0.05以
    上，不得駕車；又汽車駕駛人，駕駛汽車經測試檢定有酒精
    濃度超過規定標準者，處新臺幣1 萬5,000 元以上6 萬元以
    下罰鍰，並當場移置保管該汽車及吊扣其駕駛執照1 年，道
    路交通安全規則第114 條第2 款、道路交通管理處罰條例第
    35條第1 項雖分別定有明定。惟94年12月14日修正、95年3
    月1 日施行之道路交通管理處罰條例第68條，已將原規定：
    「汽車駕駛人，因違反本條例及道路交通安全規則之規定，
    受吊扣或吊銷駕駛執照處分時，吊扣或吊銷其持有各級車類
    之駕駛執照」，修正後刪除「吊扣」之規定，改為：「汽車
    駕駛人，因違反本條例及道路交通安全規則之規定，受吊銷
    駕駛執照處分時，吊銷其持有各級車類之駕駛執照」。修正
    理由乃因舊法將違法或違規駕駛人所持有各級車類之駕駛執
    照一併吊扣，失之過酷，影響人民工作及生活甚鉅，故依修
    正後之該條規定，受吊扣駕駛執照處分時，僅能吊扣違規當
    時所駕車類之駕駛執照，不再吊扣其持有各級車類之駕駛執
    照，僅於受吊銷駕駛執照處分時，始吊銷其持有各級車類之
    駕駛執照。
(二)本件異議人於違規時因考領有職業大客車駕駛執照，依監理
    機關「一人一照」之政策，而未持有普通自小客車駕駛執照
    ，有汽車駕照基本資料1 份在卷可參。異議人於本件違規當
    時既係駕駛自小客貨車違反道路交通管理處罰條例第35條第
    1 項第1 款之規定，依法即僅能吊扣其普通自小客車駕駛執
    照，並無得吊扣職業大客車駕駛執照之依據。詎原處分機關
    竟裁處吊扣異議人之職業大客車駕駛執照，顯非適法。按行
    政行為採取方法所造成之損害，不得與所欲達成目的之利益
    顯失均衡，則在異議人駕駛自用小客貨車違規之情形下，竟
    吊扣其職業大客車駕駛執照，雖可達成禁止異議人繼續酒後
    駕駛自用小客貨車之目的，然亦同時造成剝奪異議人駕駛職
    業大客車之結果，所造成之損害與所欲達成目的之利益，顯
    然失衡，且與道路交通管理處罰條例第68條之修正意旨不符
    ，有違法律保留原則。
三、原處分機關未注意法律修正意旨及法規文義，逕對異議人裁
    處吊扣職業大客車駕駛執照之處分，顯已逾越道路交通管理
    處罰條例第68條之規定內容，與法律保留原則相悖，即屬違
    法處分。異議意旨雖未指摘及此，惟原處分既有上開瑕疵，
    即屬無可維持，應由本院將原處分關於吊扣職業大客車駕駛
    執照部分予以撤銷，又因異議人並未持有普通自小客車駕駛
    執照可供吊扣，自應就此部分另為異議人不罰之諭知。至原
    處分關於罰鍰3 萬4,500 元及施以道路交通安全講習部分，
    均不在異議範圍，自毋庸審酌，附此敘明。
四、依道路交通管理處罰條例第87條第2 項、道路交通案件處理
    辦法第20條前段，裁定如主文。
中    華    民    國    98    年    3     月    9     日
                  交通法庭      法  官  林柏壽
如不服本裁定，應於收受送達後5 日內向本院提出抗告狀。
以上正本證明與原本無異。
中    華    民    國    98    年    3     月    10    日
                                書記官  劉國偉


司法院資訊處製作；財團法人民間司法改革基金會備份。
